臺灣高等法院臺中分院民事裁定    
                                  110年度抗字第257號
抗  告  人  恩光有限公司

法定代理人  劉國慶  


相  對  人  統一精工股份有限公司

法定代理人  吳輝振  


上列抗告人因與相對人間清償提存事件，聲明異議，對於中華民
國110年4月30日臺灣臺中地方法院110年度聲字第121號裁定提起
抗告，本院裁定如下：
    主  文
抗告駁回。
抗告費用由抗告人負擔。
    理  由
一、本件異議及抗告意旨略以：抗告人與相對人間之加油站租賃
    契約（下稱系爭租約），前經抗告人通知於民國109年7月10
    日提前終止，因相對人認抗告人不得提前終止租約，拒絕辦
    理終止後租賃物點交事宜，而經抗告人訴請法院命相對人返
    還租賃物。然因相對人仍繼續使用租賃標的物而為收益，本
    應支付相當於租金之不當得利，是抗告人乃於110年1月份開
    立「其他收入」名目之發票予相對人，詎相對人竟自此即拒
    絕給付，並於110年3月29日以受取權人即抗告人「受領遲延
    110年1、2月份租金，合計新臺幣（下同）756,000元」為由
    辦理清償提存，並於「對待給付之標的及其他受取提存物所
    附之要件」欄記載受取權人請領提存物需符合「對提存人無
    返還租賃物之訴訟存在」及「開立記載依有效存在租約請領
    加油站租金之發票」之條件，經原法院提存所（下稱提存所
    ） 以110年度存字第529號准予提存在案。然抗告人雖對相
    對人繼續使用租賃標的物對價之法律關係有所爭議，但從未
    受領遲延，且系爭租約約定由相對人匯款至抗告人銀行帳戶
    ，以為租金給付，無須抗告人配合受領；又相對人將「無返
    還租賃物之訴訟」、「開立租金收入之發票」列為受取提存
    物之要件，亦非屬租金債權之對待給付，故系爭提存不合民
    法第326條清償提存要件，亦違反提存法第9條第5款後段及
    第21條規定。提存所准予相對人為清償提存之處分，及原法
    院駁回抗告人之異議，均屬不當，爰依提出抗告等語。
二、按債權人受領遲延，或不能確知孰為債權人而難為給付者，
    清償人得將其給付物，為債權人提存之， 民法第326條定有
    明文。又清償提存書，應記載提存物受取權人之名稱、住居
    所或營業所，受取提存物如附有一定要件者，並應記載所附
    之要件，為提存法第9條第1項第5款所明定。 再按清償提存
    乃債務人將其應為之給付，提存於國家設置之提存所，以代
    清償或達到法律上某一目的之行為，其性質屬於非訟程序，
    而非判斷私法上權利義務之訴訟程序，故提存所就具體提存
    事件僅得依提存法及施行細則之規定為形式上審查，至清償
    提存是否依債務本旨而發生清償效力、是否係向有受領權人
    為清償、有無實體法律關係存在等當事人間實體事項之爭執
    ，應由當事人另行以訴訟方式謀求解決，提存所並無審查權
    限。
三、查相對人以「提存人（即相對人）向受取權人承租臺中市○○
    區○○段0000○0000○0000○0000○0000地號土地及其上臺中市○○
    區○○○道○段000號建物經營加油站，應給付110年1、2月之租
    金，合計756,000元，經以存證信函通知，受取權人受領遲
    延，依民法第326條提存」等情為由，依提存法第9條規定，
    作成提存書載明提存人、受取權人姓名、住址、提存物之名
    稱、種類、數量及提存原因，並檢附系爭租約、永康王行郵
    局第000008號存證信函及回執、受取權人公司變更登記表等
    證明文件，聲請辦理清償提存，經提存所以110年度存字第5
    29號清償提存事件受理，為形式審查後，認符合提存法規定
    而准予提存，於法即無不合。抗告人雖主張：系爭租約已於
    109年7月10日終止，相對人所應支付者為相當於租金之不當
    得利，且抗告人並無受領遲延，相對人提存不符民法第326
    條清償提存要件等語，惟依前揭說明，關於系爭租約是否業
    已終止、相對人所給付者係屬租金或相當於租金之不當得利
    ，及抗告人有無構成受領遲延情事等事項，乃事涉實體法律
    關係之爭執，應由當事人另行以訴訟方式謀求解決，提存所
    並無實體審查權限。而相對人於提存通知書所附「受取權人
    請領110年1、2月租金時應需符合：1.受取權人對提存人無
    返還租賃物之訴訟存在；2.每月請領月租金發票需載明：『
    依有效存在租約請領加油站租金』之要件，經提存人審核無
    誤後，爰開立『同意領取證明文件』，以供受取權人憑向提存
    所辦理領取提存物」之要件，則係相對人即提存人按己意所
    設領取提存物之限制，該記載是否依債務之本旨為之、是否
    符合清償提存之實質要件、是否影響清償效力等，亦屬兩造
    間權利義務之實體爭執，非提存所得加以審究。是以提存所
    准予本件提存處分，並無違誤，原裁定駁回抗告人對該處分
    之異議，亦無不合。抗告意旨指摘原裁定不當，聲明廢棄，
    為無理由，應予駁回。
四、據上論結，本件抗告為無理由。爰裁定如主文。
中    華    民    國   110    年    6    月    23     日
        　　   民事第四庭     審判長法　官  林慧貞
　　　　　　　　　　　　　　        法　官  莊嘉蕙
　　　　　　　　　　　　　　　      法　官  劉惠娟
正本係照原本作成。        
不得再抗告。
                                    書記官  許美惠

中　　華　　民　　國　　110 　年　　6 　　月　　23　　日